臺灣澎湖地方法院民事判決　　　　　　　 95年度簡上字第4號
　　上　訴　人　乙○○
　　被上訴人　　甲○○
上列當事人間請求損害賠償事件，上訴人對於民國95年7月26日
本院馬公簡易庭95年度馬簡字第51號第一審判決提起上訴，本院
於96年1月24日言詞辯論終結，判決如下：
    主  文
原判決關於駁回上訴人後開第二項之訴部分，暨訴訟費用之裁判
均廢棄。
被上訴人應再給付上訴人新台幣貳萬柒仟貳佰零貳元，及自民國
九十五年六月二十日起至清償日止，按年息百分之五計算之利息
。
上訴人其餘上訴駁回。
第一、二審訴訟費用新台幣參仟壹佰陸拾元由被上訴人負擔五分
之三，餘由上訴人負擔。
    事實及理由
一、上訴人主張：被上訴人於民國92年4月1日起至95年3月30日
    止，向上訴人租用澎湖縣馬公市○○路城隍廟對面第2攤位
    經商，每年租金為新台幣（下同）10萬元。但租期屆滿後，
    被上訴人遲至95年5月14日才歸還攤位，依約應付租金五倍
    之違約金即59670元，而且，被上訴人自行拆除原自動鐵捲
    門而未回復原狀，此部分上訴人受有損害48000元，另被上
    訴人損壞天花板、地板等，上訴人亦受有48000元之損害，
    依據租約關係，被上訴人總共應賠償上訴人155670元。並聲
    明：被上訴人應給付上訴人155670元，及自起訴狀繕本送達
    翌日起至清償日止，按年息百分之5計算之利息。
二、被上訴人抗辯：被上訴人租用攤位後，發現水電無法使用，
    屋頂又會漏水，才經過上訴人同意後重新裝潢，因此，除了
    屋頂挖破應當賠償外，其餘均不能認為是被上訴人損害上訴
    人房屋，且上訴人所主張之損害項目及金額均不確實。又被
    上訴人於95年5月2日已經交還攤位，上訴人主張之違約金亦
    屬過高，有關違約金之請求，亦屬無理。並聲明：上訴人之
    訴駁回。
三、原審為上訴人部分勝訴判決，命被上訴人應給付上訴人6631
    4元，及自95年6月20日起至清償日止，按年息百分之5計算
    之利息。上訴人不服，提起上訴，於本院上訴聲明：（一）
    原判決不利於上訴人部分廢棄。（二）上廢棄部分，被上訴
    人應再給付上訴人89356元，及自95年6月20日起至清償日止
    ，按年息百分之5計算之利息。被上訴人則答辯聲明：上訴
    駁回。
四、本件兩造不爭執之事實：
（一）兩造曾訂立書面租約，約定自92年4月1日起至95年3月30
      日止，由被上訴人向上訴人承租澎湖縣馬公市○○路城隍
      廟對面第2攤位，每年租金10萬元。
（二）依據兩造租約第6條約定，被上訴人如逾期交還攤位時，
      應給付租金五倍之違約金；第9條、第11條約定：被上訴
      人於交還房屋時，應負責回復原狀，若因被上訴人之過失
      ，致房屋受有損害，被上訴人亦應負責賠償。
（三）被上訴人承租攤位後，曾陸續改裝攤位之鐵捲門、牆壁、
      屋頂天花板等處，且被上訴人在攤位屋頂挖破一個約直徑
      25 公分的洞，導致雨水可直接注入攤位內，而有破壞天
      花板之情形。而被上訴人於租約到期後，有逾期交還攤位
      之事實，且交還房屋時亦未回復出租當時之原貌。
五、本件兩造爭點：
（一）被上訴人於租期屆滿後，遲延返還攤位之日數為何？所應
      支付之違約金如何計算？
（二）被上訴人改裝、損壞攤位，是否應負回復原狀、損害賠償
      責任？金額若干？
六、本院判斷：
（一）有關被上訴人延遲返還攤位之日數及應支付逾期違約金之
      數額部分：
      １、兩造對於被上訴人延遲返還攤位之事實，並不爭執，
          但對於返還時間，則有爭執。經查，此一爭執事實，
          屬於被上訴人如何履行契約之積極事實，應由被上訴
          人舉證證明，茲被上訴人未能舉證以實其說，空言辯
          稱其於95年5月2日即已返還云云，並非可採，上訴人
          主張被上訴人係於95年5月14日始返還攤位，堪認實
          在，是自95年3月31日逾期首日起算至返還之前一日
          即95年5月13日止，被上訴人逾期返還租賃物之日數
          為44日。
      ２、兩造租約為民間常用之制式租約，上訴人因被上訴人
          逾期搬遷可能受損之範圍及程度，難認已經兩造詳為
          評估，是該租約第6條雖有逾期返還租賃物應支付租
          金五倍違約金之約定，但此項約定，不論就懲罰之觀
          點或損害賠償預定性質之觀點而言，衡諸交易型態及
          商業慣例，皆屬過高，應依民法第252條規定予以減
          輕。本件被上訴人逾期返還攤位44日，除應支付相當
          於租金之賠償外，尚破壞契約被合理履行之期待，造
          成上訴人無法及時規劃利用租賃物之損失，參考一般
          押租金及逾期給付租金解約之規定，再酌加違約應受
          之懲罰後，被上訴人應另賠償逾期時間租金兩倍之違
          約金，亦即被上訴人應負租金總額三倍之違約金，方
          屬公允。
      ３、按照以上說明，被上訴人應給付之違約金，應為3616
          4元（計算式：100000÷365×44×3，小數點以下四
          捨五入）。
（二）有關被上訴人改裝、損壞攤位，是否應負回復原狀、損害
      賠償責任及給付金額部分：
      １、兩造租約第6條、第9條、第11條明定被上訴人若有改
          裝、損壞租賃物，於返還時應「回復原狀」及「賠償
          損害」，本件被上訴人自承有拆除舊有自動鐵捲門而
          改換手動鐵捲門之事實，上訴人主張被上訴人應回復
          原狀換回自動鐵捲門一節，自屬有據。又該更換鐵捲
          門工程須支付「屋頂鐵皮換新」、「換回電動鐵捲門
          」、「電動捲門玄關損壞修補費」等三項費用共計48
          000元，已據上訴人提出估價單為證，經核與通常行
          情亦屬相當，上訴人主張此部分回復原狀費用為4800
          0元，可以採信。惟上訴人如果以上述金額換回自動
          鐵捲門，將取得全新價值為48000元之鐵捲門，與被
          上訴人本應返還舊有鐵捲門之情形不同，應予折舊（
          工資部分未經上訴人分列金額而為主張，應併計折舊
          ）。茲上訴人陳稱原有自動鐵捲門係訴外人即前手承
          租人陳國全於90年12月間裝設，並提出其與陳國全之
          租約1紙為證，本院據此認定此部分應予折舊4年4月
          （90年12月算至被告95年3月30日應返還房屋之日為
          止，已使用4年4月），按照行政院所頒固定資產耐用
          年數表所示，自動門設備之耐用年數為10年，如以平
          均遞減法計算，共應折舊20798元（計算式：48000
          ×（4+4/12）÷10，小數點以下四捨五入），故此部
          分上訴人得請求之金額為27202元（計算式：00000-0
          0000）。
      ２、被上訴人破壞攤位之屋頂鐵皮及天花板，應賠償被上
          訴人之損失一節，為被上訴人所是認。上訴人就天花
          板之損壞，列舉「天花板拆除工資」、「天花板」、
          「隔板」、「玄關修補費」、「塑膠地板破損修補費
          」等五項賠償項目，惟其中「玄關修補費」為誤植，
          應當刪除，已據上訴人於原審陳明無誤，其中「塑膠
          地板破損」，查無證據證明係被上訴人之過失所造成
          ，且上訴人亦自陳是因為漏水及長期使用造成地板破
          損等語，此部分上訴人即不得請求被上訴人修復付費
          。至其餘之三項賠償項目，經審酌均與天花板損壞之
          修復有關，上訴人向被上訴人求償，核無不合。茲上
          訴人主張「天花板拆除工資」、「天花板」、「隔板
          」三項修復內容，所需費用分別為7400元、10000元
          、25000元之事實，業據提出估價單為證，經核與通
          常行情亦屬相當，被上訴人空言抗辯費用過高云云，
          並不可取，上訴人主張即屬可信。上訴人如果以上述
          金額修復天花板，將取得價值分別為10000元之天花
          板及25000元之隔板，且為全新，與被上訴人本應返
          還舊有天花板之情形不同，應予折舊（工資7400元部
          分不發生折舊問題）。而上訴人自稱原有天花板為88
          年裝設，距離被上訴人95年3月30日應返還房屋之日
          為止，已使用約7年，按照行政院所頒固定資產耐用
          年數表所示，金屬建造建築物之耐用年數為20年，如
          以平均遞減法計算，共應折舊12250元（計算式：〈
          10000+ 25000〉×7÷20）。因此，上訴人屋頂天花
          板所受損害為30150元（計算式：7400+10000+00000-
          00000）。
七、從而，上訴人本於租賃契約法律關係，請求被上訴人給付9
    3516元（36164+27202+30150），及自本訴狀繕本送達翌日
    即95年6月20日起至清償日止，按週年利率百分之5計算之利
    息，核屬有據，應予准許；其逾此部分之請求，要屬無稽，
    不應准許。原審於66314元本息部分為上訴人勝訴判決，並
    依職權為假執行之宣告，而駁回上訴人其餘之訴。就被上訴
    人應再給付27202元之本息部分（00000-00000），上訴意旨
    指摘原判決不當，求為廢棄改判，為有理由，應由本院廢棄
    改判決如主文第2項，其餘上訴為無理由，自應駁回其上訴
    。
八、據上論結，本件上訴為一部有理由，一部無理由，依民事訴
    訟法第436條之1第3項、第450條、第449條第1項、第79條，
    判決如主文。
中　　華　　民　　國　　96　　年　　2 　　月　　7 　　日
                  民事庭  審判長法  官  管安露
                                法  官  李宛玲
                                法  官  陳順輝
以上正本係照原本作成。
本判決不得上訴。
中　　華　　民　　國　　96　　年　　2 　　月　　9 　　日
                                書記官  劉竹苞
